【裁判字號】    98,審救,198
【裁判日期】    981116
【裁判案由】    訴訟救助
【裁判全文】
臺灣臺北地方法院民事裁定             98年度審救字第198號
聲  請  人  甲○○
上列聲請人因與相對人時報資訊股份有限公司間請求訴訟救助事
件，聲請訴訟救助，本院裁定如下：
    主  文
聲請駁回。
    理  由
一、本件聲請意旨略以：聲請人起訴請求相對人時報資訊股份有
    限公司損害賠償等事件，依法應繳納裁判費用，惟聲請人已
    遭第三人石擎天即合信眼科診所聲請假扣押聲請人之不動產
    及薪資，致聲請人無法向銀行借款；且又須負擔房貸及信貸
    ，實無資力支出訴訟費用。為此，爰依民事訴訟法第107條
    規定及最高法院29年度抗字第179號、26年滬抗字第34號判
    例解釋，聲請裁定准予訴訟救助等語。
二、按當事人無資力支出訴訟費用者，法院應依聲請，以裁定准
    予訴訟救助。但顯無勝訴之望者，不在此限。民事訴訟法第
    107條第1項定有明文。又依同法第109條第2項、第284 條之
    規定，當事人聲請訴訟救助，應提出能即時調查之證據以釋
    明之。又所謂「無資力」係指窘於生活，且缺乏經濟信用者
    而言（最高法院43年台抗字第152判例意旨參照）。申言之
    ，若非取給於自己或共同生活親屬基本生活之費用不能支出
    訴訟費用，且無籌措款項以支出訴訟費用之信用技能，即難
    謂為無資力支出訴訟費用。
三、經查，本件聲請人聲請訴訟救助，固據提出財團法人法律扶
    助基金會覆議決定通知書、臺灣板橋地方法院民事裁定書、
    臺灣桃園地方法院執行命令、聲請人活期儲蓄存款存摺影本
    件等為證。然依聲請人所提出之財團法人法律扶助基金會覆
    議決定通知書上所載，聲請人每月薪資收入為新台幣（下同
    ）36,000元，全戶可處分收入及資產各為32,000元及86,505
    2元；且本院依職權調閱聲請人之財產所得資料，其薪資所
    得於民國96年度及97年度之薪資所得平均為446,407元，97
    年度財產總額為935,512元，有稅務電子閘門財產所得調件
    明細表在卷可稽。雖聲請人主張其不動產目前均遭第三人石
    擎天即合信眼科診所假扣押無法變賣，每月薪資所得又遭扣
    押三分之一，而無力支出訴訟費用云云；惟依聲請人所陳其
    每月薪資為36,000元，是縱經假扣押扣除薪資三分之一後，
    每月尚有24,000元之薪資收入，尚非達窘於生活、乏經濟信
    用之程度。此外，聲請人復未釋明其如支付訴訟費用將導致
    其本人或家屬生活困難等情，亦未能提出可即時調查之證據
    ，以釋明其無資力支出訴訟費用；再參以聲請人向財團法人
    法律扶助基金會聲請法律扶助亦因有資力而遭駁回在案等情
    ，可認聲請人非顯無資力支付訴訟費用。是綜合上開各情，
    足徵聲請人並非毫無恆產而缺乏經濟信用，非不得以其既有
    財產及自身之經濟上信用籌措裁判費，聲請人既非無資力支
    出訴訟費用之人，則其聲請訴訟救助，即非有據，不應准許
    ，應予駁回。
四、依法裁定如主文。
中    華    民    國    98    年    11    月    16    日
                  民事第六庭    法  官  陶亞琴
以上正本係照原本作成
如對本裁定抗告須於裁定送達後10日內向本院提出抗告狀，並繳
納抗告費新台幣1,000元
中    華    民    國    98    年    11    月    16    日
                                書記官  曹瓊文

司法院資訊處製作；財團法人民間司法改革基金會備份。
